臺灣雲林地方法院刑事判決　　　　　　 96年度簡上字第132號
上　訴　人
即　被　告　丙○○
上列上訴人因傷害等案件，不服本院簡96年度港簡字第7 號，中
華民國96年4 月30日第一審簡易判決（聲請簡易判決處刑案號：
95年度偵字第2198號），提起上訴，本院管轄之第二審合議庭判
決如下：
    主  文
原判決關於丙○○部分撤銷。
丙○○連續傷害人之身體，處有期徒刑月，如易科罰金，以銀
元佰元折算壹日，減為有期徒刑壹月又拾伍日，如易科罰金，
以銀元佰元折算壹日。
    事  實
一、丙○○與甲○○、乙○○於民國95年4 月22日下午4 時50分
    許，共同前往雲林縣北港鎮○○路77號，欲取回車牌號碼UT
    C-969 號之輕型機車，該址2 樓為甲○○之前夫己○○及其
    父母庚○○、戊○○之住處，1 樓為庚○○經營金紙販售之
    店面，因己○○之父母庚○○、戊○○拒絕返還上開機車，
    丙○○竟基於傷害人身體之概括犯意，先徒手毆打庚○○，
    致庚○○右手臂受有右前臂挫傷、皮下瘀血（4 ×2 ×0.2
    公分）之傷害，復將戊○○拖出門外，坐倒在地，嗣己○○
    返家後見狀，欲將戊○○扶起之際，丙○○又以腳踹戊○○
    胸部，使戊○○受有胸部挫傷、左側第6 肋骨骨折等傷害。
二、案經庚○○、戊○○訴由雲林縣警察局北港分局報告臺灣雲
    林地方法院檢察署檢察官偵查後聲請簡易判決處刑。
    理  由
一、上訴人即被告丙○○固坦承有於95年4 月22日下午，與甲○○、乙○○共同前往雲林縣北港鎮○○路77號之事實，惟矢
    口否認有何傷害犯行，辯稱：我沒有打庚○○、戊○○，我
    去的目的只是要機車而已，他受的傷不是我加害的，戊○○
    是因為拉扯己○○自己跌倒，我當時雙手舉著，沒有動手，
    當時是我報警的，我看到庚○○大喊，覺得情況不對，才跟
    派出所報警云云。
二、經查：
    (一)被告如何於前揭時、地，徒手毆打庚○○，致庚○○右手
      臂受有右前臂挫傷、皮下瘀血之傷害，復將戊○○拖出門
      外，坐倒在地，於己○○過去扶戊○○之際，被告又以腳
      踹戊○○胸部，使戊○○受有胸部挫傷、左側第6 肋骨骨
      折等傷害之事實，業據證人庚○○於本院審理時證稱：甲○○帶被告過來打我還有我的太太，當時我和我太太都在
      客廳裡面坐，甲○○帶被告進來，然後就在那裡大小聲，
      我是問他要大小聲什麼，他是先打我，用手打我的頭，他
      沒有打到我的頭，我的手有撥開，我的手把他撥開的時候
      也受傷，然後被告就拉我太太出去外面，拉到我們家的門
      口，我太太就跌坐在地上，站不起來，他先打我，然後才
      拉我太太出去馬路上面，那時候我兒子不在，他出去外面
      ，他回來看到我太太在地上坐著爬不起來，才去抱她（本
      院卷第52-57 頁）；戊○○證稱：被告帶人家過來打我們
      ，我不知道他帶什麼人過來，我知道甲○○帶他過來，我
      的眼睛一個看不到，一個看不清楚，當天我坐在我家客廳
      門邊的藤椅上面，他就把我拖出去，他來拉我出去之後，
      我兒子看到就趕快把我抱起來，我兒子看到的時候我已經
      倒在地上了，我兒子過來抱我，我是老人，被告拖我出來
      之後，我那時候已經是不知道怎麼回事了，我被拖的時候
      沒有喊救命，因為我年紀大了，當時我人已經暈了（本院
      卷第47-51 頁）；及嗣後返家之己○○證稱：甲○○帶被
      告過去打我父母，當時我不在家，我在外面工作，我回家
      的時候，我先看到我父親在裡面躺著一直叫，我母親倒在
      外面路上，我衝出去要扶我母親起來，他仍然用腳踹過來
      ，我有擋到就有擋到，沒有擋到的，有打到我母親，踢到
      肋骨的地方，他腳踹過來我媽媽的肋骨一定斷掉，我媽媽
      都八十幾歲了，警察來的時候，我媽媽都是在地上，我不
      敢扶他起來，是救護人員把他扶起來（本院卷第58-62 頁
      ）。證人庚○○、戊○○2 人，對被告確實有將戊○○拖
      到外面馬路之事實，證述一致，並無歧異，亦與己○○返
      家後見到戊○○倒在外面馬路上之情形相符，堪信為真。
      且證人庚○○證稱其手臂遭被告毆打受傷一節，及證人己○○所證戊○○坐倒在地時，遭被告以腳踹，踢到戊○○
      肋骨部位之情形，核與中國醫藥大學北港附設醫院於95年
      4 月22日所出具之庚○○、戊○○診斷證明書各1 紙及於
      96 年9月18日以院醫事字第96090391號函檢附之庚○○、
      戊○○病歷資料各1 份之內容相符，是其等所為上開證言
      應堪採信。雖證人戊○○於本院審理時有稱：被告是打我
      ，沒有打我先生等語，惟因戊○○年事已高，且其眼睛一
      眼已看不見，一眼看不清楚，對家中1 樓發生何事自然無
      法清楚看見，此觀戊○○於本院審理時亦不知庚○○當時
      有在其家中1 樓自明，是戊○○因其個人視力問題無法看
      到被告毆打庚○○之情形，致其逕為被告並未毆打庚○○
      之陳述，然此並不足作為對被告有利之證據。
    (二)證人甲○○雖證稱：我本來在裡面跟庚○○、戊○○說我
      要拿車牌，己○○拿鐵條要打我們，戊○○、庚○○出來
      拉己○○，後來戊○○就跌坐在地上（本院卷第63-65 頁
      ）；證人乙○○證稱：當時我和被告站在外面，甲○○帶
      小孩進去，過一下子聽到己○○衝下來，拿了鐵畚箕要打
      我們，被告與己○○就發生拉扯，戊○○過來拉己○○，
      戊○○就跌坐在地上，庚○○也是互相拉扯，要把他們拉
      開（本院卷第71-72 頁），證人甲○○、乙○○均證稱戊○○當天有因為要拉己○○而跌坐在地，然查戊○○所受
      傷害為「胸部挫傷、左側第6 肋骨骨折」，而一般人往後
      跌坐在地，受傷部位應該在臀部或背部，不至於會受到上
      述傷害，是戊○○所受上開傷害並非因其跌坐所造成，應
      以己○○所證被告以腳踢戊○○胸部肋骨處造成戊○○上
      開傷害一詞，較為可採。而證人乙○○對於當日報案情形
      證述：還沒有打架之前，被告就拿我的手機打，他是站在
      我的旁邊打，當時甲○○在屋子裡面，甲○○沒有講電話
      ，他帶小孩在屋子裡面，她在跟庚○○講話，當天發生事
      情的時候，甲○○沒有拿我的電話來使用等語，所證除與
      被告供述不符外，亦與本院勘驗當日報案之電話錄音結果
      有異（本院卷第122 頁反面至123 頁），證述顯有瑕疵。
      再參以證人甲○○、乙○○與被告間均有親屬關係，其等
      為迴護被告而為有利於被告之陳述，非無可能，其等上開
      證述尚難遽採。
    (三)被告另有提出證人辛○○與其對話之錄音，經本院勘驗結
      果，內容雖有辛○○「…不是自己跌倒，在那裡拉的時候
      ，去被他的兒子擦撞到，也不是說去被什麼人打到，去被
      他擦撞到…我是看他跌倒比較多，那個女的跌倒比較多次
      ，不知道是怎樣…」之陳述（本院卷第119-122 頁勘驗筆
      錄），惟證人辛○○於同次談話時已曾表示對此案「沒靠
      近那邊看」、「我們沒看到」、「我們不知道」等語，且
      於本院審理時到庭證稱：95年4 月22日的時候，我經營的
      機車行附近有發生爭執，但那時候我在裏面沒有出去，只
      是聽到有人在大小聲，警察來了之後我才出去看，打架過
      程我沒有看到，我去看時只有一群人在那裡，還有一個阿
      婆坐在旁邊，被告有來找過我，第1 次來是要問我當天現
      場有誰看到，我跟他說都是一些過路的人在那裡，那天他
      有拜託我替他出來作證，我說我不能出來作證，因為詳細
      情形我也不知道。後來第2 次他又來找我，跟後面小姐一
      起過來一直拜託我，他說他自己的人不能作證，我跟他說
      其實那天最重要的，他們那個情形是這樣，但是那個過程
      是我出來之後，當時外面路過的人在圍觀，算是那個阿婆
      過去結果被他兒子推倒，但是我沒有跟他說這是外面人家
      討論講的話等語（本院卷第76-78 頁），已證稱其係警察
      來了才出去看，並未看見打架過程，不知道詳細情形，其
      對被告所說「阿婆過去結果被他兒子推倒」，係聽外面人
      討論講的，是被告所提出之上開錄音，亦不足為被告有利
      之認定。
    (四)綜上所述，被告所辯不足採信，其有傷害庚○○、戊○○
      之事證明確，犯行堪以認定。
三、被告行為後，刑法已於94年1 月7 日修正、94年2 月2 日公
    布，並自95年7 月1 日施行，其中：(一)刑法第277 條第1 項
    之罰金法定刑規定得科銀元1,000 元以下罰金，依罰金罰鍰
    提高標準條例第1 條前段規定之提高倍數10倍，及修正前刑
    法第33條第5 款規定之罰金最低額1 元計算，本罪之罰金刑
    最高為銀元10,000元即新臺幣30,000元，最低額為銀元1 元
    即新臺幣3 元。而依修正後刑法施行法增訂第1 條之1 規定
    ：刑法分則編所定罰金之貨幣單位為新臺幣。94年1 月7 日
    刑法修正時，刑法分則編未修正之條文定有罰金者，自94年
    1 月7 日刑法修正施行後，就其所定數額提高為30倍。又修
    正後刑法第33條第5 款規定為：「罰金：新臺幣1,000 元以
    上，以百元計算之。」，是依修正後之法律，該罪所得科處
    之罰金刑最高為新臺幣30,000元，最低為新臺幣1,000 元，
    比較修正前後本罪之罰金法定刑最低額，修正後之規定並未
    較有利於被告；(二)刑法第56條連續犯之規定，業已刪除，此
    刪除雖非犯罪構成要件之變更，但顯已影響行為人刑罰之法
    律效果，自屬法律有變更。本件被告連續傷害庚○○、戊○○2 人之行為，為連續犯（詳後述），依修正前刑法連續犯
    之規定，應論以1 罪；修正後之刑法既已刪除連續犯之規定
    ，則對庚○○、戊○○所犯傷害罪應依數罪併罰之規定分論
    併罰，比較新舊法之規定，修正後之規定並非較有利於被告
    ；(三)修正前刑法第68條規定：「拘役或罰金加減者，僅加減
    其最高度」；修正後刑法第67條規定：「有期徒刑或罰金加
    減者，其最高度及最低度同加減之」，比較修正前後之規定
    ，以修正前規定罰金加重者，僅加重其最高度，較有利於被
    告；(四)修正前之刑法第41條第1 項前段規定：「犯最重本刑
    為5 年以下有期徒刑以下之刑之罪，而受6 個月以下有期徒
    刑或拘役之宣告，因身體、教育、職業、家庭之關係或其他
    正當事由，執行顯有困難者，得以1 元以上3 元以下折算一
    日，易科罰金。」，本件被告行為時之易科罰金折算標準，
    依修正前罰金罰鍰提高標準條例第2 條前段（現已刪除）規
    定，係就其原定數額提高100 倍折算1 日，則本件被告行為
    時之易科罰金折算標準，應以銀元300 元折算1 日，經折算
    為新臺幣後，應以新臺幣900 元折算1 日。被告行為後，刑
    法第41條第1 項前段修正為：「犯最重本刑為5 年以下有期
    徒刑以下之刑之罪，而受6 個月以下有期徒刑或拘役之宣告
    者，得以新臺幣1,000 元、2,000 元或3,000 元折算1 日，
    易科罰金。」，比較修正前後之易科罰金折算標準，修正後
    之規定並未較有利於被告。綜上全部罪刑之結果而為比較，
    以修正前之刑法較有利於被告，應一體適用行為時法即修正
    前之刑法規定論處，先予敘明。
四、核被告丙○○所為，係犯刑法第277 條第1 項之傷害罪。被
    告先後傷害庚○○、戊○○之犯行，時間緊接，所犯構成要
    件相同，顯係基於概括犯意反覆實施，為連續犯，應依修正
    前刑法第56條之規定論以1 罪，並加重其刑。原審以被告犯
    罪事證明確，予以論罪科刑，固非無見。惟查：(一)原審引用
    檢察官聲請簡易判決處刑書之記載，而認被告基於傷害之概
    括犯意，傷害庚○○、戊○○2 人，惟主文及理由欄內，卻
    未依修正前刑法第56條連續犯之規定論以1 罪，容有未洽；
    (二)本件被告並未構成刑法第306 條之無故侵入住宅罪（詳後
    述），原審認被告成立該罪，同有未當；(三)被告係以腳踹戊○○，使戊○○受有胸部挫傷、左側第6 肋骨骨折之傷害，
    已如前述，原審認定被告以拳頭毆打戊○○，並將之推倒，
    致戊○○受有上開傷害，亦有未合；(四)被告犯罪時間在96年
    4 月24日以前，所犯傷害罪合於中華民國96年罪犯減刑條例
    所定之要件，原審未及審酌而未予減刑，尚有未洽。被告提
    起上訴，否認犯罪，固非可採，惟原審判決關於被告丙○○
    部分，既有上開可議之處，即屬無可維持，應由本院予以撤
    銷改判。爰審酌被告僅因細故即毆打庚○○、戊○○2 人成
    傷，其犯罪動機、手段，庚○○、戊○○所受傷勢程度，及
    其犯後否認犯行、態度不佳、教育程度高職畢業等一切情狀
    ，量處如主文第2 項所示之刑，並諭知易科罰金之折算標準
    。又查被告所犯傷害罪，犯罪時間在96年4 月24日以前，核
    與中華民國96年罪犯減刑條例第2 條第1 項第3 款所定減刑
    條件相符，爰依同條例第7 條之規定，於裁判時，減其宣告
    刑2 分之1 ，併依修正前之刑法規定諭知易科罰金之折算標
    準。
五、聲請簡易判決處刑意旨另以：被告丙○○於95年4 月22日下
    午4 時51分許，陪同甲○○前往己○○位於雲林縣北港鎮○○里○○路77號住處，詎其竟基於侵入住宅之犯意，無故侵
    入該住處後門，因認被告另涉犯刑法第306 條第1 項之侵入
    住宅罪。然商店等營業處所本即容忍不特定多數人於營業時
    間進出，其與一般住宅重在居住安寧法益受保障程度有別，
    本件案發地點即雲林縣北港鎮○○里○○路77號1 樓，係庚○○平日販賣金紙所用之店面，案發當天有在營業，前、後
    門兩邊都可以出入等情，已據庚○○、己○○、甲○○於本
    院審理時證述明確（本院卷第56頁反面、第61頁反面、第66
    頁），上開地點1 樓既屬店面，於營業時間內可供不特定人
    進出，被告於上開時間進入該處，核與刑法侵入住宅罪之要
    件尚有未合，此部分原應為被告無罪之諭知，惟檢察官認與
    傷害犯行有牽連犯之裁判上一罪關係，爰不另為無罪之諭知
    。
據上論斷，應依刑事訴訟法第455 條之1 第3 項、第369 條第1
項前段、第364 條、第299 條第1 項前段，刑法第2 條第1 項前
段、第277 條第1 項，修正前刑法第56條、第41條第1 項前段，
刑法施行法第1 條之1 第1 項、第2 項前段，罰金罰鍰提高標準
條例第2 條（刪除前），中華民國96年罪犯減刑條例第2 條第1
項第3 款、第7 條、第9 條，判決如主文。
本案經檢察官丁○○到庭執行職務。
中　　華　　民　　國　　96　　年　　11　　月　　5 　　日
                  刑事第二庭  審判長法  官 劉 國 賓
                                    法  官 廖 淑 華
                                    法  官 王 素 珍
以上正本證明與原本無異。
不得上訴。
                                    書記官 吳 伊 婷
中　　華　　民　　國　　96　　年　　11　　月　　5 　　日
附錄本案論罪科刑法條：
中華民國刑法第277條第1項
（普通傷害罪）
傷害人之身體或健康者，處3 年以下有期徒刑、拘役或1 千元以
下罰金。
犯前項之罪因而致人於死者，處無期徒刑或7 年以上有期徒刑；
致重傷者，處3 年以上10年以下有期徒刑。
